高雄高等行政法院裁定　　　　　　　　　　　　　　　九十一年度簡字第二六○號
　　原　　　告　甲○○
　　被　　　告　高雄市政府警察局
　　代　表　人　乙○○局長
右當事人間因違反道路交通管理處罰條例事件，原告不服高雄市政府中華民國九十一
年四月九日高市府訴四字第一五七○○號訴願決定，提起行政訴訟。本院裁定如左：
    主  文
原告之訴駁回。
訴訟費用由原告負擔。
    理  由
一、按行政訴訟法第二條規定「公法上之爭議，除法律別有規定外，得依本法提起行
    政訴訟。」，乃明示公法上爭議事件，原則上均得依該法所定各種訴訟類型提起
    行政訴訟；惟性質上雖屬公法爭議事件，然因法律另有特別規定者，即應依其他
    訴訟程序救濟，而不得依行政訴訟法提起行政訴訟，此觀該條立法意旨自明。又
    「訴訟事件不屬行政法院之權限，行政法院應以裁定駁回之。」同法第一百零七
    條第一項第一款亦定有明文。
二、原告起訴主張略以：原告於民國（下同）九十年九月十六日十九時三十分，將車
    牌Ｓ７－三五九九號自用小客車停放於高雄市○○○路「紅磚人行道上」，惟該
    停放位置未見任何禁停標誌或人行專用道標誌，被告即認定原告違規，甚有疑問
    。況被告於尚未依法告發前即逕行拖吊，此可由原告前往拖吊場領車時，係由另
    一名員警當場填掣違反道路交通管理事件通知單予原告，而得到證明，是被告是
    項行為顯然違法，爰請求將原處分及訴願決定撤銷云云。
三、經查，交通違規處罰案件，性質上雖屬公法上之裁罰案件，然依據道路交通管理
    處罰條例第八十七條第一項及第三項規定，受處分人因交通違規事件，不服主管
    機關所為之處罰，得於接到裁決書之翌日起二十日內，向管轄地方法院聲明異議
    ；不服地方法院對聲明異議所為之裁定，得為抗告，但不得再抗告。準此，有關
    交通違規處罰案件，受處分人如對主管機關所為之處罰不服，自應依該條規定向
    管轄地方法院（普通法院）聲明異議；如對異議之裁定不服，再循抗告途徑救濟
    ，方為正鵠。是有關交通違規處罰之救濟程序應循普通訴訟程序為之，此即為行
    政訴訟法第二條所稱「除法律別有規定外」之情形。又交通違規處罰案件，應循
    普通訴訟程序之途徑尋求救濟，復經司法院釋字第四一八號解釋其與憲法第十六
    條保障人民訴訟權之意旨並無牴觸在案。茲查，原告於九十年九月十六日十九時
    三十分，將車牌Ｓ７－三五九九號自用小客車停放於高雄市○○○路「紅磚人行
    道上」，由被告依違反道路交通管理處罰條例第五十六條第一項第一款規定逕予
    舉發，並由其委託之民間拖吊業者施行拖吊等情，此有被告高市警刑字第Ｂ00
    000000號舉發違反道路交通管理事件通知單影本乙紙及照片三張附於訴願
    卷內可稽。原告縱對於其車輛停放之位置，是否為被告認定之「人行道」而不得
    停放車輛，表示不服，然此項爭執，揆諸前開說明，自應向管轄地方法院聲明異
    議，並循普通訴訟程序途徑尋求救濟，始為正辦。其次，原告主張被告於尚未製
    作完成違反道路交通管理事件通知單而依法告發前，即逕行拖吊，其行為顯然違
    法乙節，惟「當事人或利害關係人不服行政機關於行政程序中所為之決定或處置
    ，僅得於對實體決定聲明不服時一併聲明之。．．」行政程序法第一百七十四條
    前段定有明文。是原告如認為被告之拖吊行為不當，亦僅得於向管轄地方法院聲
    明異議時，一併聲明不服，該部分自亦不得作為行政爭訟之標的。準此，本件訴
    訟救濟既非得依行政訴訟程序為之，本院即無審判權。訴願決定機關就關於車輛
    拖吊及保管部分以外之部分，從程序上為不受理之決定，並無違誤。至關於車輛
    拖吊及保管部分，訴願決定所為併為駁回之決定，依法固有可議，惟與本院裁定
    之結果，尚無不同，應予維持。從而原告起訴請求撤銷訴願決定及原處分，即難
    認為合法，應予裁定駁回。
四、據上論結，原告之訴為不合法，爰依行政訴訟法第二百三十六條、第一百零七條
    第一項第一款、第一百零四條、民事訴訟法第九十五條、第七十八條，裁定如主
    文。
中　　　華　　　民　　　國    九十一　　年　  　九　　　月　　二十五　　日
                        　　　高雄高等行政法院第四庭
                                          法　　　官  邱政強
右為正本係照原本作成。
如不服本裁定，應於送達後十日內，向本院提出抗告狀並表明抗告理由，如於本裁定
宣示後送達前提起抗告者，應於裁定送達後十日內補提抗告理由書（須按他造當事人
人數附繕本）。
提起抗告應繳納送達用雙掛號郵票六份（每份三十四元）。
中 　 　華 　 　民　  　國 　 九十一　　年      九      月　  二十五    日
                                          法院書記官  涂瓔純
附註：
行政訴訟法第二百三十五條（第一項、第二項）：
對於適用簡易程序之裁判提起上訴或抗告，須經最高行政法院之許可。
前項許可，以訴訟事件所涉及之法律見解具有原則性者為限。
